臺灣臺中地方法院刑事判決
111年度交訴字第300號
公  訴  人  臺灣臺中地方檢察署檢察官
被      告  周琬瑜



上列被告因肇事逃逸罪等案件，經檢察官提起公訴（111年度偵
緝字第1015號），嗣被告就被訴事實為有罪之陳述，經告以簡式
審判程序之旨，並聽取當事人意見後，本院合議庭裁定由受命法
官獨任進行簡式審判程序，判決如下：
    主    文
乙○○犯駕駛動力交通工具發生交通事故，致人傷害而逃逸罪，累
犯，處有期徒刑伍月，如易科罰金，以新臺幣壹仟元折算壹日。
    犯罪事實
一、被告乙○○於民國111年2月4日下午4時41分許，駕駛車牌號碼
    0000-00號自用小客車，沿臺中市大里區上興街2段由南往北
    方向行駛，行至上興街2段與至善路交岔路口時，本應注意
    車前狀況，隨時採取必要之安全措施，而當時天候晴、日間
    自然光線、柏油路面乾燥、無缺陷、無障礙物、視距良好，
    並無不能注意之情事，竟疏未注意車前狀況，不慎碰撞其同
    向前方由丙○○所駕駛之車牌號碼000-0000號普通重型機車，
    致丙○○當場人車倒地，受有左側下背挫傷、右側小腿挫擦傷
    之傷害（所涉過失傷害部分，業經丙○○於本院審理時撤回告
    訴，由本院另為不受理判決）。乙○○於上開交通事故發生後
    ，明知丙○○業已受傷，竟未對丙○○採取必要之協助救護，或
    停留現場等候警方處理，基於發生交通事故而逃逸之犯意，
    駕車逃離現場。嗣經警調閱相關路口監視器畫面及車籍資料
    ，始循線查悉上情。
二、案經丙○○訴由臺中市政府警察局霧峰分局報告臺灣臺中地方
    檢察署檢察官偵查起訴。
    理    由
一、本件被告乙○○所犯並非死刑、無期徒刑或最輕本刑有期徒刑
    3年以上之罪，亦非高等法院管轄第一審案件，且於準備程
    序進行中，被告先就被訴事實為有罪之陳述，經告知被告簡
    式審判程序之旨，並聽取被告及檢察官之意見後，本院合議
    庭裁定進行簡式審判程序，是本件之證據調查，依刑事訴訟
    法第273條之2及第159條第2項規定，不受同法第159條第1項
    、第161條之2、第161條之3、第163條之1及第164條至第170
    條規定之限制，先予敘明。
二、上開犯罪事實，業據被告於偵查、本院準備程序及審理時坦
    承不諱，核與證人即告訴人丙○○於警詢、偵查時之證述情節
    相符，並有員警職務報告、丙○○指認被告相片影像資料查詢
    結果、霧峰澄清醫院乙種診斷證明書、道路交通事故現場圖
    、道路交通事故調查報告表（一）（二）、臺中市政府警察
    局交通事故補充資料表、臺中市政府警察局A1A2類交通事故
    攝影蒐證檢視表、現場及車損照片15張、監視器錄影翻拍照
    片6張、證號查詢車籍資料、證號查詢駕駛資料附卷可稽，
    足認被告之自白與事實相符，堪以採信。綜上所述，本案事
    證明確，被告犯行洵堪認定，應依法論科。
三、本件被告駕駛動力交通工具上路，因其過失而發生交通事故
    ，造成告訴人受傷，被告隨即駕車逃逸，惟告訴人所受傷害
    未達重傷程度，是核被告所為，係犯刑法第185條之4第1項
    前段之駕駛動力交通工具發生交通事故致人傷害而逃逸罪。
四、被告前因酒後駕車之公共危險案件，經本院109年度中交簡
    字第584號判決處有期徒刑6月，併科罰金新臺幣（下同）3
    萬元確定，有期徒刑部分於110年9月6日易服社會勞動執行
    完畢等情，業據檢察官提出刑案資料查註紀錄表為證，核與
    卷附臺灣高等法院被告前案紀錄表相符，且為被告所不爭執
    （見本院卷第96頁），是被告係於徒刑執行完畢之5年內，
    故意再犯本件有期徒刑以上之罪，為累犯。又檢察官就被告
    應依累犯規定加重其刑之事項，業已主張被告前後案均屬故
    意犯罪，顯見其刑罰反應力薄弱，故應予加重其刑等語（見
    本院卷第96頁），本院審酌被告不知記取前案教訓，確實遵
    守交通規則，維護公眾往來安全，故意再為本件肇事逃逸犯
    行，可見其有特別惡性，對於刑罰之反應力顯然薄弱，且被
    告有情堪憫恕之情形，得依刑法第59條規定酌減其刑（詳如
    後述），縱先依刑法第47條第1項規定加重法定最低本刑，
    亦無罪刑不相當之情形，爰依刑法第47條第1項規定加重其
    刑。
五、按刑法第59條規定犯罪之情狀可憫恕者，得酌量減輕其刑，
    其所謂「犯罪之情狀」，與同法第57條規定科刑時應審酌之
    一切情狀，並非有截然不同之領域，於裁判上酌減其刑時，
    應就犯罪一切情狀（包括第57條所列舉之10款事項），予以
    全盤考量，審酌其犯罪有無可憫恕之事由（即有無特殊之原
    因與環境，在客觀上足以引起一般同情，以及宣告法定低度
    刑，是否猶嫌過重等等），以為判斷（最高法院95年度台上
    字第6157號判決意旨參照）。經查，被告駕車與告訴人發生
    碰撞，致告訴人受傷，雖被告未呼叫救護車、留置現場協助
    或其他必要措施，所為殊值非難，然告訴人所受傷勢非重，
    尚可自救，與車禍肇致相對人受有明顯重大傷害仍逕自逃逸
    之情節迥然有異，且告訴人犯後坦承犯行，與告訴人成立調
    解，盡力彌過，有本院111年度中司刑移調字第1566號調解
    程序筆錄在卷可憑（見本院卷第55至56頁），可見被告尚知
    悔悟，惡性非重，依上開情狀觀之，縱對被告處以最低法定
    刑度有期徒刑7月（先依累犯規定加重其刑），仍嫌過苛，
    在客觀上足以引起一般人之同情，爰依刑法第59條規定酌減
    其刑，並先加後減之，以求罰當其罪，俾免失之嚴苛。
六、爰以行為人之責任為基礎，審酌：（一）被告未注意車前狀
    況適採安全措施，因而造成本件車禍事故發生，使告訴人受
    傷，又未留在現場提供必要之救助，或採取報警、呼叫救護
    車到場等適當措施，反逕自駕車逃逸，置告訴人安危於不顧
    ，行為殊值非難，惟告訴人所受傷勢尚屬輕微，猶能自救之
    犯罪情節及所生實害；（二）被告為高中肄業，目前在工地
    做粗工，家裡有3名未成年子女需要其扶養照顧，其中2名有
    身心障礙（見本院卷第95頁）之智識程度及生活狀況；（三
    ）被告犯後坦承犯行，且業與告訴人調解成立，賠償告訴人
    5萬元，有本院調解程序筆錄、電話紀錄表在卷可憑（見本
    院卷第55至56、59頁）等一切情狀，量處如主文所示之刑，
    併諭知易科罰金之折算標準，以示懲儆。
據上論斷，應依刑事訴訟法第273條之1第1項、第299條第1項前
段，刑法第185條之4第1項前段、第47條第1項、第59條、第41條
第1項前段，判決如主文。
本案經檢察官楊植鈞提起公訴，檢察官甲○○到庭執行職務。
中　　華　　民　　國　　111 　年　　12　　月　　14　　日
                   刑事第十六庭  法  官 洪瑞隆
以上正本證明與原本無異。
如不服本判決應於收受判決後20日內向本院提出上訴書狀，並應
敘述具體理由；其未敘述上訴理由者，應於上訴期間屆滿後20日
內向本院補提理由書（均須按他造當事人之人數附繕本）「切勿
逕送上級法院」。
告訴人或被害人如不服判決，應備理由具狀向檢察官請求上訴，
上訴期間之計算，以檢察官收受判決正本之日起算。
                                 書記官 許家齡
中　　華　　民　　國　　111 　年　　12　　月　　14　　日
附錄論罪科刑法條
【刑法第185條之4】
駕駛動力交通工具發生交通事故，致人傷害而逃逸者，處6月以
上5年以下有期徒刑；致人於死或重傷而逃逸者，處1年以上7年
以下有期徒刑。
犯前項之罪，駕駛人於發生交通事故致人死傷係無過失者，減輕
或免除其刑。
【刑法施行法第1條之1】
中華民國94年1月7日刑法修正施行後，刑法分則編所定罰金之貨
幣單位為新臺幣。
94年1月7日刑法修正時，刑法分則編未修正之條文定有罰金者，
自94年1月7日刑法修正施行後，就其所定數額提高為30倍。但72
年6月26日至94年1月7日新增或修正之條文，就其所定數額提高
為3倍。